臺灣新竹地方法院民事判決　　　　　 　　95年度訴字第797號
原　　　告　甲○○
被　　　告　志嘉建設股份有限公司即訊嘉科技股份有限公司
法定代理人　乙○○
訴訟代理人　李林盛
　　　　　　王彩又
　　　　　　李明仙
上列當事人間撤銷股東會決議事件，本院於民國96年1月11日辯
論終結，判決如下：
    主      文
原告之訴駁回。
訴訟費用由原告負擔。
    事實及理由
一、原告主張：被告志嘉建設股份有限公司原名稱東洋製罐股份
    有限公司，後更名為宏東洋實業股份有限公司，於民國（下
    同）89年7月7日經經濟部以89年7月7日經（89）商字第0891
    21739號函核准變更公司名稱為訊嘉科技股份有限公司，又
    於95年6月26日變更名稱為志嘉建設股份有限公司，依證券
    交易法第3條之規定，被告應向主管機關即行政院金融監督
    管理委員會申請公司名稱之變更，而非向經濟部申請變更，
    是其近二次變更公司名稱乃違反法令，依公司法第191條規
    定決議無效；另被告於92年4月8日上午9時許，在新竹市○
    ○里○○○路29號所召集之被告公司92年度股東常會，股東
    出席人為徐傳來、游孟輝、高樨臣、安候、葉秀霞、乙○○
    、葉明堯共八人，依公司法第134條規定，應有代表已發行
    股份總數過半數股東之出席。而該議事錄決議第三案減資銷
    除股份之提案無人贊成，被告為虛偽造假記載，此由議事錄
    第一案至第十一案開票結果表決權數均相同可證，是該決議
    內容違反法證券交易法第3條、第174條第2項、第20條、第
    22條規定，所為決議應自始不生效力。又被告公司依上開無
    效之股東會決議於92年9月19日及92年10月20日分別減資，
    致侵占原告所有之被告公司股份共23,000股，爰依公司法第
    191條、民法第179條及767條之規定提起本件訴訟，請求確
    認前開股東常會第三案決議內容無效，並請求被告返還其所
    侵占之股票。為此聲明：（一）確認被告92年4月8日召開之
    92年度股東常會，有關討論事項第三案「本公司為彌補虧損
    擬辦理減資銷除股份案」之股東會決議無效。（二）被告應
    返還原告所有之被告公司股票23,000股予原告，如無實物，
    應按給付時之市價折算新臺幣（下同）給付之。
二、被告則以：被告公司原名東洋製罐股份有限公司，成立於59
    年間，於87年3月31日經股東會決議改為宏東洋實業股份有
    限公司，嗣因轉型為科技公司，於89年4月18日經股東會決
    議改名為訊嘉科技股份有限公司。惟因電子科技產業發展不
    易，被告公司於變更名稱後仍以建案之開發、銷售為主要業
    務，故於95年6月9日召開95年度股東常會，經股東會決議更
    名為志嘉建設股份有限公司，以符合公司主要經營之業務。
    又被告公司係以購買土地興建房屋出售為主要業務，於營建
    業景氣時，曾有極為輝煌之經營成果。惟自88年下半年起，
    我國經濟迅速惡化，被告公司亦受衝擊，88年度虧損
    192,836,000元，89年度虧損284,583,000元，被告公司為依
    法彌補虧損，乃於90年10月15日上午9時許，召開90年度第1
    次股東臨時會，經決議通過減少資本372,474,380元，銷除
    股份37,247,438股。惟因景氣持續低迷，至91年底止，累計
    虧損金額為385,931,000元，被告公司為依法彌補虧損，迫
    不得已，於92年4月8日上午9時許召開92年度股東常會，再
    次決議通過減資322,474,370元，銷除股份32,247,437股。
    被告公司係屬公開發行股票之上櫃公司，故有關減資事項，
    依公司法第277條第1、2、3項之規定，得以有代表已發行股
    份總數過半數股東之出席，出席股東表決權三分之二以上之
    同意行之。查被告公司90年10月5日所召開之90年度第1次股
    東臨時會，出席股東代表數為46,051,755股，出席比例為
    61.82％，有關減資之議案，經出席股東全體無異議通過；
    92年4月8日所召開之92年度股東常會，出席股東代表數為
    26,986,867股，占當時被告公司已發行股數37,247,437股之
    72.45％，有關減資之議案，表決時出席股數26,986,867股
    ，表決權數26,777,867權數，贊成減資議案者22,519,242權
    數，反對者為4,258,625權數，贊成者達出席股東表決權三
    分之二以上。故被告公司上開二次減資程序，均合乎法律規
    定，並經股東會決議通過，無任何瑕疵。復按公司非依股東
    會決議減少資本，不得銷除其股份；減少資本，應依股東所
    持股份比例減少之，公司法第168條第1項前段定有明文，而
    被告公司上開二次減資程序，所有股東均適用，依股份比例
    銷除股份，並非僅原告之股份遭銷除，是原告提起本件訴訟
    ，主張其持有被告公司之股份，被告公司以不符法規之減資
    程序將其銷除，係侵占其股份，並要求返還，及確認被告公
    司92年4月8日之股東常會決議無效云云，依法無據。另被告
    公司之股價於92年4月8日股東常會決議減資時之當日收盤價
    ，每股僅1.17元。惟經被告公司經營者及全體員工的努力下
    ，自92年度起，被告公司每年均有盈餘，至95年12月8日之
    收盤價，每股為29.95元。綜上所述，原告提起本件訴訟，
    依法無據，並聲明：原告之訴駁回。
三、法院之判斷：
（一）按公司監督之主管機關，在中央為經濟部，在直轄市為直
      轄市政府；又公司名稱及業務，於公司登記前應先申請核
      准，並保留一定期間，其審核準則，由中央主管機關定之
      ，公司法第5條第1項、第18條第4項定有明文。又公司名
      稱及業務，於公司設立或變更登記前，應由申請人備具申
      請表，向經濟部申請預查，亦為公司名稱及業務預查審核
      準則第2條第1項所明文。是公司名稱之變更應向主管機關
      即經濟部申請甚明，原告所指稱被告公司二次變更名稱係
      向錯誤之主管機關申請，而有違證券交易法第3條之規定
      ，顯屬誤會，核先敘明。
（二）按，股東會決議之內容，違反法令或章程者無效，公司法
      第191條定有明文。又公司法第191條所謂股東會決議之內
      容違反法令或章程者，係指其決議內容違反法令或章程之
      明文規定，或公序良俗等情形而言。次按公司非依股東會
      決議減少資本，不得銷除其股份；減少資本，應依股東所
      持股份比例減少之。公司非經股東會決議，不得變更章程
      。前項股東會之決議，應有代表已發行股份總數三分之二
      以上之股東出席，出席股東表決權過半數之同意行之。公
      開發行股票之公司，出席股東之股份總數不足前項定額者
      ，得以有代表已發行股份總數過半數股東之出席，出席股
      東表決權三分之二以上之同意行之，公司法第168條第1項
      、第277條第1、2、3項分別定有明文。查被告公司係屬公
      開發行股票之上櫃公司，自88年起因連年虧損，乃於90年
      10月15日、92年4月8日，分別依上開公司法規定召開股東
      臨時會及股東常會，決議通過減少資本變更章程，並分別
      按減資基準日股東名冊所載股東持有股數每千股銷除500
      股及866股，有被告公司變更登記表、簡明損益查詢表、
      90年第一次臨時股東會議事錄、92年股東常會議事錄附卷
      可稽，是被告公司既係依公司法第168條第1項、第277條
      規定減少資本，且減資方法亦無違股東平等原則，顯無違
      反法令或章程可言。從而，原告訴請確認被告公司92年4
      月8日召開之92年度股東常會第三案即「彌補虧損擬辦理
      減資銷除股份案」之決議無效，顯無理由，應予駁回。
（三）至原告主張被告公司於92年4月8日所召集之92年度股東常
      會，出席股東僅有徐傳來、游孟輝、高樨臣、安候、葉秀
      霞、乙○○、葉明堯等八人，未達公司法第134條規定，
      且該議事錄決議第三案減資銷除股份之提案無人贊成，被
      告為造假虛偽記載云云。查原告此項主張，係屬公司法第
      189條召集程序或決議方法違反法令範圍，且原告所持理
      由中，認只有八人出席，顯僅計算股東常會議事錄上列名
      之人而已，而未將其他出席股東列計。再者，本次股東常
      會出席股東代表數為26,986,867股，占當時被告公司已發
      行股數37,247,437股之72.45％，有關減資之議案，表決
      時出席股數26,986,867股，表決權數26,777,867權數，贊
      成減資議案者22,519,242權數，反對者為4,258,625權數
      ，贊成者達出席股東表決權三分之二以上，是被告公司因
      此通過減資決議，其召集程序或決議方法應無不法。至該
      次股東常會議事錄第一案至第十案，其中反對權數第一案
      為585,625權，第三案為4,258,625權，與其他各案反對權
      數為4,467,625權不同，原告逕謂該議事錄決議第三案減
      資銷除股份案無人贊成及議事錄第一案至第十一案開票結
      果表決權數均相同而有造假云云，顯與事實不符，不足採
      信。
（四）綜上所述，原告所有被告公司股份23,000股固因被告公司
      減資而遭銷除，惟原告銷除股份乃依公司法第168條第1項
      、第277條第1、2、3項之規定辦理，且召集程序或決議方
      法及內容亦無違反法令、章程。從而，原告主張確認被告
      92年4月8日召開之92年度股東常會，有關討論事項第三案
      即「減資銷除股份案」之決議無效，並依民法第179及767
      條之規定，請求被告返還被告公司23,000股之股份予原告
      ，即乏所據，均應予駁回。
四、本件判決之基礎已臻明確，兩造其餘之攻擊、防禦方法及舉
    證，核與判決結果無影響，爰不一一予以論列，併此敘明。
五、訴訟費用負擔之依據：民事訴訟法第78條。
中　　華　　民　　國　　96　　年　　1 　　月　　25　　日
                  民事第二庭    法　官　楊明箴
以上正本係照原本作成。
如對本判決上訴，須於判決送達後20日內向本院提出上訴狀。
中　　華　　民　　國　　96  　年　　1 　　月　  25　　日
                                書記官　龔紀亞
